行　政　法　院　判　決　　　　　　　　　　　　　八十八年度判字第三九九二號
　　原　　　告　甲○○
　　被　　　告　經濟部智慧財產局（承受原經濟部中央標準局業務）
右當事人間因新型專利舉發事件，原告不服行政院中華民國八十七年八月二十六日台
八十七訴字第四二○一六號再訴願決定，提起行政訴訟。本院判決如左︰
　　主  文
原告之訴駁回。
　　事  實
緣關係人鄭明華於七十八年八月七日以其「電氣箱用之通路定位座」係於電氣箱內部
中央處設置定位座，將數接線銅條包覆其內，呈上下並排，銅條兩側突出之接腳依前
後次序排列，定位座之一端使數接線銅條各延伸出一主接腳，使定位座藉螺栓鎖定於
電氣箱之板體，板體兩側及一端處設可調整位置之彈性夾，於組設主斷路器或分斷路
器時，僅需將斷路器之一側插掣於接線腳處，再將斷路器往下壓掣，即可組設於板體
上，且接線銅條上下距離受定位座限制保持一定，使接腳與斷路器保持良好接觸，提
供穩定性高之電氣箱結構等情，向被告申請新型專利，經該局編為第0000000
0號審查，准予專利，於公告期滿審查確定後，發給新型第五二六七七號專利證書。
嗣原告以本案利用彈性夾以達固定目的之技術內容，已公開使用於各種產品，係運用
申請前既有之技術、知識，未具增進功效，有違核准專利當時（以下稱當時）專利法
第九十五條、第九十六條第一款及第五款之規定云云，檢具第00000000號「
電氣開關箱之斷路器夾持及匯流排固定裝置」新型專利案（以下簡稱引證一）、第0
0000000號「開關箱內導電條構造改良」新型專利案（以下簡稱引證二）、第
00000000號「分電盤之導電銅排組裝結構改良」新型專利案（以下簡稱引證
三）、第00000000號「可調式之簡便配電盤結構改良」新型專利案（以下簡
稱引證四）、第00000000號「可調式開關固定架」新型專利案（以下簡稱引
證五）、第00000000號「配電盤結構改良」新型專利案（以下簡稱引證六）
等公告影本，對之提出舉發。案經被告審查，為「本案舉發不成立。」之審定，發給
八十六年八月二十一日（八六）台專（判）○二○一六字第一三三一二七號專利舉發
審定書。原告不服，提起訴願、再訴願，均遭決定駁回，遂提起行政訴訟，茲摘兩
造訴辯意旨如次：
原告起訴意旨略謂︰一、原告所列舉之自訴狀、存證信函、專利代理林鎰珠君具名之
鑑定報告及刑事判決等證據，固然與引證諸案不具關連性，卻直接與本件被舉發案第
00000000號專利案關連密切，豈可一概置之不理﹖況原告之所以提出該等證
據，其目的就是在強調被告雖稱被舉發案「．．．將電氣箱板體兩外側及一端外側均
設強性夾，．．．列述於其特徵之前的習知部分，已表明非其創作，而其特徵在通路
定位座之結構．．．。」然而，被舉發人卻未能認識其應有、合法權益之範圍，任意
擴張專利權限對原告提出法律訴訟，原告自得將受害經過提出，請求依專利法明白規
範本件被舉發之專利權範圍。二、原告乃請求依照其創作名稱「電氣箱用之通路定位
座」予以明確地界定在「通路定位座之結構」，以符合專利法施行細則第十五條第一
項第一款：「發明或新型名稱應與所申請之專利內容相符，不得冠以無關之文字」之
規定，不應任由被舉發案自行擴張之「專利權範圍」天馬行空任意主張專利權等語。
被告答辯意旨略謂︰查再訴願時原告列舉之「自訴狀、存證信函、鑑定報告及刑事判
決」確與舉發時列舉之各引證案無關連性，非屬補強證據，於原舉發理由中亦無述及
，故非再訴願及本件訴訟所應審究。又本案申請專利範圍，應以整體觀之，本案為電
氣箱用之通路定位座設計、彈性夾與定位座配合係屬必要，本案申請專利範圍以吉普
森式書寫，將彈性夾部分列於特徵之前，已表明非其創作，記載方式並無不當，彈性
夾雖屬習知，然並不影響本案彈性夾與定位座配合之整體結構之創新，自難否定其新
穎性及進步性。本局所為本案舉發不成立之審定並無違法，本案原告之訴無理由，請
駁回原告之訴等語。
　　理  由
一、原經濟部中央標準局已於八十八年一月二十六日改制，所有專利業務由該部智慧
財產局承受，故由本院將被告逕列經濟部智慧財產局，先予明。二、按凡對於物品
之形狀、構造或裝置，首先創作，合於實用之新型者，得依法申請專利，為當時專利
法第九十五條所明定。又核准專利之新型，任何人認有違反當時專利法第九十五條至
第九十七條之規定，應撤銷其新型專利權者，依同法第一百十條準用第六十一條規定
，得附具證據向專利局舉發之；從而有無應撤銷新型專利權之情事，依法應由舉發人
附具證據供查。本件原告對系爭第00000000號「電氣箱用之通路定位座」新
型專利案提出舉發，係以該項專利利用彈性夾之作用以達到固定目的之技術內容，早
經使用於各種產品，諸如電話線之插件接頭、配線盒盒蓋與盒體、鈕扣、壓線條等，
係運用申請前之既有技術知識，不具進步性，並提出引證一至引證六之證物，主張系
爭案有違核准當時專利法第九十五條及第九十六條第一項第一、五款規定云云。案經
被告審查，以引證一為八十二年五月十四日申請、八十二年十月十一日公告；引證二
為八十三年四月十九日申請、八十三年十月十一日公告；引證三為八十四年一月二十
八日申請、八十五年一月二十一日公告；引證四為八十二年九月十日申請、八十五年
五月二十一日公告；引證五為八十四年十月二十三日申請、八十五年六月十一日公告
；引證六為八十四年十一月十日申請、八十五年六月十一日公告。引證諸案之申請日
及公告日皆在本案申請日之後，不具證據力；本案申請專利範圍係以吉普森式書寫，
將電氣箱板體兩外側及一端外側設彈性夾，供固定斷路器之一側者，書寫於「特徵前
」之習知部分，已表明非其創作，其特徵在通路定位座之結構，當定位座固定於板體
時，可藉定位座接腳與彈性夾之配合，使斷路器固定於接腳與彈性夾間，形成組裝方
便且接觸良好之結構。舉發理由指稱利用彈性夾之彈性作用以達固定目的之技術內容
為習知，當排除於申請專利範圍之外，惟查本案為通路定位座設計，彈性夾與定位座
配合係屬必要，若無彈性夾設計，單靠定位座無法將斷路器定位，而若無定位座，則
不具導電及定位之功效；本案申請專利範圍將習知彈性夾之設計明確列於特徵之前，
又因彈性夾與定位座之配合係絕對必要，而加以說明本案之實施方式，並無修正申請
專利範圍之必要，本案申請專利範圍所述之整體結構具新穎性及進步性，符合新型專
利要件，本案無違當時專利法第九十五條、第九十六條第一款及第五款之規定，乃為
「本案舉發不成立」之審定，經核並無不合。查本件係以電氣箱用之通路定位座設計
申請專利，而彈性夾與定位座配合係屬必要，本件申請「專利範圍」，將彈性夾部分
列於特徵之前，已表明其非創作，彈性夾雖屬習知，然並不影響本件彈性夾與定位座
配合之整體結構之創新，自難否定其新穎性及進步性。另原告於再訴願程序中提出之
刑事自訴狀、補充自訴理由狀、存證信函、台一國際專利商標事務所之鑑定報告及刑
事判決（台灣板橋地方法院八十五年自字第一四八號違反專利法案件）等證物，主張
關係人鄭明華任意擴張專利權範圍一節；查上開證物係關係人鄭明華指訴原告侵害其
專利權、嫌違反專利法刑事案件之相關資料，其與本件舉發案成立與否之認定無關
。至於關係人鄭明華是否任意擴張專利權範圍，係專利權行使事項，屬別一法律問題
，與是否違反專利法第九十五條、第九十六條第一款及第五款之規定無干。是原告之
主張，均不可採。被告所為「本案舉發不成立」之審定，並無不當，一再訴願決定遞
予維持，俱屬妥適；原告起訴意旨，為無理由，應予駁回。
據上論結，本件原告之訴為無理由，爰依行政訴訟法第二十六條後段，判決如主文。
中    華    民    國     八十八      年     十一     月     二十六      日
                    行 政 法 院 第 四 庭
                                審 判 長 評  事      葉  振  權
                                         評  事      吳  錦  龍
                                         評  事      吳  明  鴻
                                         評  事      尤  三  謀
                                         評  事      陳  光  秀
右  正  本  證  明  與  原  本  無  異
                                         法院書記官  葛  雅  慎
中    華    民    國     八十八      年     十一     月     二十六      日
